【裁判字號】    92,易,468
【裁判日期】    920827
【裁判案由】    恐嚇取財等
【裁判全文】
臺灣士林地方法院刑事判決                          九十二年度易字第四六八號
    公  訴  人  臺灣士林地方法院檢察署檢察官
    被      告  甲○○
右被告因恐嚇取財等案件，經檢察官提起公訴（九十二年度偵緝字第三三號），本院
判決如左：
    主  文
甲○○意圖為自己不法之所有，而侵占遺失物，處罰金貳仟元，如易服勞役，以佰
元折算壹日。又幫助意圖為自己不法之所有，以恐嚇使人將本人之物交付未遂，處有
期徒刑參月，如易科罰金，以參佰元折算壹日。
    事  實
一、甲○○於民國九十一年五月十七日凌晨四時三十分許，駕駛車牌號碼ＮＤ─三四
    五號營業小客車，在不詳地點搭載乘客丙○○後，在車後座拾獲丙○○所有但遺
    失之國民身分證、華南商業銀行金融卡各一張及名片十七張等物，即基於為自己
    不法所有之意圖，予以侵占入己，藏放於車上駕駛座腳踏墊下面。甲○○復於九
    十一年六月十一日下午，在臺北縣汐止市○○○路「秀峰國中」前，知悉某不詳
    姓名年籍之成年男子所交付記載「東新街一Ｏ八巷二弄二Ｏ號  乙○○」字樣之
    便條紙一張，係基於不法所有之意圖，用以對乙○○恐嚇勒取贖回遭竊車牌號碼
    三Ｃ─一Ｏ七九號自小客車之款項（該車於九十一年六月三日在臺北市○○區○○街九四號前遭竊），竟仍基於幫助他人恐嚇取財之犯意，受該不詳姓名年籍之
    成年男子委託，收取新臺幣（下同）二百元之代價，代為攜帶該便條紙，並在紙
    上註記該男子之聯絡電話「Ｚ000000000」，嗣於同日晚上八時五十分
    左右按址前往臺北市○○區○○街一Ｏ八巷二弄二Ｏ號乙○○住處，交付予乙○○，並向乙○○稱「你有沒有遺失一部車？」，幫助該不詳姓名年籍之成年男子
    恐嚇乙○○交付錢財，隨後於同日晚上八時五十二分五十八秒及九時零一分四十
    五秒，該不詳姓名年籍之成年男子以Ｚ000000000號行動電話兩度撥打
    甲○○持用之Ｚ000000000號行動電話聯繫，經乙○○之友人張思源接
    聽電話，該不詳姓名成年男子恐嚇稱須交付四萬元贖車，因張思源回稱要先看到
    車才付款，致未得逞。嗣於同日晚上八時五十分許，經報警逮捕甲○○，並從車
    牌號碼ＮＤ─三四五號營業小客車上扣得丙○○遺失之國民身分證、華南商業銀
    行金融卡各一張及名片十七張等物。
二、案經臺北市政府警察局南港分局報請台灣士林地方法院檢察署檢察官偵查起訴。
    理  由
一、訊據被告甲○○矢口否認涉有右揭侵占遺失物與幫助恐嚇取財未遂等犯行，辯稱
    伊不是當天發現丙○○遺失的東西，而是後來才發現，伊沒有即刻拿去還給人家
    ，這是伊的疏忽，但不是刻意的，伊拿那些沒有好處，至於恐嚇取財部分，因為
    當時下午的時候，伊要收車回去，開車到秀峰國中的時候，有壹個人跑出來招車
    ，該乘客到車窗看，他說他有個東西想託伊去送，並說到那邊的話會有人聯絡，
    他就拿一張紙給伊要伊去送，伊想說為何要送這張紙，那個人就給二百元，紙條
    上只有姓名與地址，伊問說紙條沒有電話如何聯絡，他就給壹個電話，伊也抄在
    上面，他說送過去之後再跟對方拿三百元，但沒有說這張紙條要做什麼，他說這
    是他南部的親戚要他送過去的東西，因為地不熟悉，伊想跑一趟也划算，所以才
    幫忙送，當要開車時該人問伊有沒有電話，伊問說要電話做什麼，他說他要問是
    否有把東西送達，伊想也是合理的，所以就把電話號碼給他，在路中時，約六點
    多的時候，他打電話來，問到了沒有，伊就告訴他還在路中，快要到了，到目的
    地時，還問附近的人該地址是在何方，得知之後伊就問該處所有無乙○○這個人
    ，這個人說他就是，伊說伊是計程車司機，伊就把紙條交給他，當他接受該紙條
    之後，他也很納悶，他與他的太太在想到底是什麼回事，他們夫妻二人都是小兒
    麻痺，經過他們想到這可能與他們之前遺失的車子有關係，經過沒有多久，託伊
    送的人又打電話來，問說紙條送到了沒有，伊聽那個聲音就是託送紙條的人，伊
    就說你害死人，作這個歹事情云云。經查：（一）被告甲○○於前揭時地，拾得
    丙○○遺失之國民身分證、金融卡、名片等物，並予侵占據為己有等情，業據證
    人丙○○於警訊之陳述甚明，並有贓物認領保管收據一紙附卷可稽，又被告拾獲
    該遺失物後，至被警方查獲時已經超過兩個多星期，茍被告有意還給被害人或交
    給警方，時間十分充裕，但被告並未交給被害人或警方，反而藏在車上腳踏墊下
    面，應認被告辯稱係因疏忽未還被害人云云，並非可採。（二）被告已承認有受
    不詳姓名年籍之成年男子所託，代送前開記載乙○○姓名、地址與該男子聯絡電
    話之便條紙予乙○○等事實，又被告找到乙○○之後，將前揭便條紙交給乙○○
    ，並問乙○○是否有遺失車子，之後被告的手機就一直響，並且被告與對方講話
    時，都很怕讓人聽到，後來乙○○之朋友張思源就把電話拿過來，對方要求贖車
    款四萬元，張思源說三萬元，並要先看到車，但對方說沒有誠意，就把電話掛斷
    而未遂等情，業據證人乙○○於警訊、偵訊中陳述在卷，並於本院審理中到庭證
    述甚明可稽，此外並有便條紙乙張扣案，行動電話「Ｚ000000000」號
    與「Ｚ000000000」號之通聯紀錄各乙份在卷可稽，足認該便條紙係用
    來傳達恐嚇取財之訊息。又查，依被告使用之行動電話「Ｚ000000000
    」號通聯紀錄所載，被告於九十一年六月十一日晚上八時十七分四十四秒曾與Ｚ
    000000000號通話乙次，當時所使用通訊之基地台位於台北縣汐止市○○路二九號十樓之二，足見當時被告尚未到達台北市南港區乙○○住處，嗣於同
    日晚上八時五十二分五十八秒及九時零一分四十五秒，該Ｚ000000000
    號行動電話又撥打甲○○持用之Ｚ000000000號各一次，當時所使用通
    訊之基地台均位於台北市南港區○○○路○段八三號十一樓頂，足認該兩通電話
    係被告在乙○○住處所通話。（三）至於被告雖否認知悉所送之便條紙係為幫助
    他人勒取贖車款云云，然查，被告交給乙○○之便條紙上，只有記載「東新街一
    Ｏ八巷二弄二Ｏ號  乙○○」等字樣，依被告所稱，便條紙上之電話號碼「Ｚ0
    00000000」尚係被告問該不詳姓名男子之後才寫上去，是以，單依該便
    條紙上之記載，從表面上看，根本沒有任何意義，若無不法，該男子何不直接去
    找乙○○而要花兩百元請被告去送便條紙？被告辯稱該不詳姓名年籍之成年男子
    說是他南部的親戚要他送過去的東西云云，顯然背於常理，難以採信。況該男子
    所留之Ｚ000000000號電話號碼，係預付卡，登記使用人為朱明正，身
    分證字號為Ｚ000000000號，戶籍地為台北縣新莊市○○街四九號，有
    基本資料查詢報表乙份在卷可稽，然新莊市○○○○街，又該身分證字號經查亦
    非朱明正所有，顯見該行動電話之使用人登記係假資料。此外，依前揭行動電話
    「Ｚ000000000」號通聯紀錄所載，被告行動電話「Ｚ0000000
    00」號於九十一年六月十一日晚上八時十七分四十四秒收到Ｚ0000000
    00號通話乙次，當時被告所使用通訊之基地台位於台北縣汐止市○○路二九號
    十樓之二（距離秀峰國中不過數百公尺遠），依被告所供，係該交付便條紙之男
    子打電話來問是否到達乙○○住處，再查，依該男子行動電話「Ｚ000000
    000」號通聯紀錄所載，於九十一年六月十一日晚上八時十七分四十四秒至九
    時零一分四十五秒，該Ｚ000000000號行動電話通話所使用之基地台均
    位於台中市西區，而在同日下午該電話並無使用之紀錄，又依被告供稱晚上打電
    話之人就是交付便條紙之人，足見將便條紙交給被告之時間應係九十一年六月十
    一日下午，該不詳姓名年籍之人係回到台中之後才打電話與被告聯繫，被告才從
    汐止出發前往南港，否則從汐止市○○○路秀峰國中到汐止市○○路，距離不過
    短短數百公尺，該交付便條紙之人何需打電話問被告是否已到乙○○處？應認被
    告辯稱當日第一通電話是問到達與否云云，並不可信，顯見被告對於收到便條紙
    過程之供述，有所隱瞞，與事實並不相符，參酌被告問被害人乙○○是否遺失車
    子等語，應認被告早知其所送便條紙與勒取贖車款有關。惟並無證據足認被告有
    參與收取贖車款或分配贓款等構成要件行為，依罪疑惟輕之原則，應認被告僅係
    基於幫助之犯意所為。（四）綜上所述，本件事證明確，被告所辯核係事後卸責
    之詞，均不足採，其犯行堪以認定，應依法論科。
二、核被告甲○○侵占被害人丙○○遺失之身分證等物所為，係犯刑法第三百三十七
    條之侵占遺失物罪。又其基於幫助犯意，為某不詳姓名年籍之成年男子將恐嚇取
    財之紙條交予乙○○，嗣恐嚇取財未得逞所為，係犯幫助刑法第三百四十六條第
    一項、第三項之幫助恐嚇取財未遂罪。此部份從犯行為，依刑法第三十條第二項
    之規定，按正犯之刑減輕之。又本件正犯已著手於恐嚇取財行為之實施，而未生
    得財之結果，為未遂犯，被告從犯部分，亦應依正犯結果認係未遂犯，爰依刑法
    第二十六條前段之規定，按既遂犯之刑度遞減輕其刑。被告所犯前揭二罪，犯意
    各別，罪名不同，應予分論併罰。爰審酌被告並無前科、其犯罪之動機、目的、
    手段、所造成之損害及犯罪後飾詞狡辯態度不佳等一切情狀，量處如主文所示之
    刑，並分別諭知其易服勞役及易科罰金之折算標準。
三、扣案便條紙一張雖係供被告犯罪所用之物，然被告業已交給乙○○，已非被告或
    其正犯所有，爰不宣告沒收，附此敘明。
據上論斷，應依刑事訴訟法第二百九十九條第一項前段、刑法第三十條第二項、第三
百三十七條、第三百四十六條第一項、第三項、第二十六條前段、第四十一條第一項
前段、第四十二條第二項、罰金罰鍰提高標準條例第一條前段、第二條，判決如主文
。
本案經檢察官陳家美到庭執行職務。
中      華      民      國      九十二      年    八    月    二十七    日
                                        臺灣士林地方法院刑事第一庭
                        法  官  高  愈  杰
右正本證明與原本無異。
如不服本判決，應於判決送達後十日內，向本院提出上訴狀。
                                            書記官  蘇  彥  宇
中      華      民      國      九十二      年    九    月      一      日
附錄本案論罪科刑法條︰
刑法第三百三十七條
意圖為自己或第三人不法之所有，而侵占遺失物、漂流物或其他離本人所持有之物者
，處五百元以下罰金。
刑法第三百四十六條
意圖為自己或第三人不法之所有，以恐嚇使人將本人或第三人之物交付者，處六月以
上五年以下有期徒刑，得併科一千元以下罰金。
以前項方法得財產上不法之利益，或使第三人得之者，亦同。
前二項之未遂犯罰之。


司法院資訊處製作；財團法人民間司法改革基金會備份。
